臺灣苗栗地方法院民事簡易判決
110年度苗簡字第442號
原      告  羅品森  
訴訟代理人  劉順寬律師
被      告  黃羽慈  


第  三  人  林鴻烈    住○○市○○○路0段000巷00弄00號0                        樓
上列當事人間請求返還押金等事件，本院於民國111年1月11日言
詞辯論終結，判決如下：
    主      文
一、被告應給付原告新臺幣(下同)10萬元，及自110年7月31日起
    至清償日止，按週年利率5%計算之利息。
二、原告其餘之訴駁回。
三、訴訟費用由被告負擔1/11，餘由原告負擔。
四、本判決原告勝訴部分得假執行。
五、原告其餘假執行之聲請駁回。
    事實及理由
壹、原告主張：兩造於108年8月間簽訂房屋租賃契約書（下稱系
    爭租約），被告將其承租自第三人林鴻烈之門牌號碼苗栗縣
    ○○市○○里○○街0號之房屋（下稱系爭建物）及後方停車場（
    下合稱系爭不動產）出租予原告使用，租金為每月6萬元，
    租期自108年9月1日起至113年8月31日止。原告於簽約當日
    已給付押金10萬元，並依系爭租約備註欄交付100萬元履約
    保證金，以擔保原告於上開租賃期間承租使用系爭不動產。
    惟被告隱瞞其與林鴻烈間未經同意不得轉租之約定，致系爭
    不動產遭林鴻烈寄發存證信函要求收回，原告爰以民事起訴
    狀繕本之送達做作為終止系爭租約之意思表示，並依系爭租
    約之法律關係及民法第179條、第227條、第226條、第256條
    規定，請求被告返還押金10萬元、履約保證金100萬元等語
    。並聲明：
　一、被告應給付原告110萬元，及自民事起訴狀繕本送達翌日
      起至清償日止，按週年利率5%計算之利息。
　二、願供擔保，請准宣告假執行。
貳、被告抗辯：被告已告知原告其僅為二房東，原出租人林鴻烈
    不會同意其將系爭不動產轉租予原告，故對外要表示係合股
    做生意，原告也同意。又原告給付之100萬元，非履約保證
    金，而是包含系爭建物內所有生財器具，碗盤、冰箱、冷氣
    、廚房設備等之頂讓費等語。並聲明： 
　一、認諾原告押金10萬元之請求。
　二、原告其餘之訴駁回。
參、關於原告押金10萬元之請求：
    被告於言詞辯論時當庭認諾原告押金10萬元之請求(見本院
    卷第117頁之言詞辯論筆錄)，本院即應本於被告之認諾而為
    原告敗訴之判決（民事訴訟法第384 條參照）。
肆、關於原告其餘100萬元之請求：
　一、兩造不爭執事項：
　　㈠兩造於108 年7 月簽訂系爭租約，約定每月租金6 萬元，
      被告並取收押租金10萬元( 見本院卷第17-31 頁) 。
　　㈡被告與林鴻烈於107 年7 月31日就系爭建物及所坐落之自
      強段821 地號土地、中央段1093-2地號土地簽訂租約，約
      定每月租金6 萬元。並於第8 條約定：非經林鴻烈同意，
      被告不得將本基地暨建物之全部或一部份轉租或借與他人
      使用(見本院卷第37、39頁) 。
　　㈢林鴻烈於110 年6 月25日因被告違法轉租，寄發存證信函
      予被告，對被告為終止租約之表示，並請求返還所承租之
      房地(見本院卷第41-42之2頁) 。
　　㈣訴外人李倫綺與林鴻烈締結租約，仍於原址持續利用系爭
      不動產迄今。
　二、兩造爭執事項：
　　㈠原告是否知悉系爭建物有轉租之限制？
　　㈡原告依系爭租約第22條備註事項、民法第227 條、第226 
      條、第256 條、第179 條規定，請求被告返還100 萬元，
      有無理由？
　三、本院之判斷
　　㈠原告知悉系爭房屋有轉租之限制：
　　  經查，證人即在場之黃錦堂證稱：原告前來簽訂系爭租約
      時，當時有拿原出租人之合約給原告看，並告知所承租之
      地點是轉租，原告也知道有轉租之限制，兩造未去徵詢原
      出租人林鴻烈之意見等語(見本院卷第109、110、112頁)
      。再依證人即在場之詹緒仙證稱：其陪同原告到場簽約，
      知道被告非土地之地主，被告於簽好之系爭租約附上其與
      林鴻烈之原租約等語(見本院卷第120頁)。綜合前揭證人
      證述及原告自行提出之原租約影本，可知兩造簽訂系爭契
      約時，被告確有提供原租約予原告；而原租約於第8 條約
      定：「非經林鴻烈同意，乙方(即被告)不得將本基地暨建
      物之全部或一部份轉租或借與他人使用。」(見本院卷第3
      7頁)，定有轉租之限制甚明。再參諸系爭租約並未附房地
      之所有權狀，原告亦已知悉被告非地主，復依原告、詹緒
      仙原本有開店，為擴大經營開店而再租本件承租地點之經
      歷，具有相當之智識、經驗，原告、詹緒仙既投入500多
      萬元相當大之資金(見本院卷第121頁證人詹緒仙之證述)
      ，在承租前，豈可能未探究本件被告有無合法轉租或承租
      基地之權源？畢竟此點關係其能否合法利用系爭建物經營
      餐廳事業。從而，堪認原告於簽訂系爭租約之際，取得被
      告所提供之原租約，已知被告係轉租林鴻烈之不動產，且
      未取得原出租人林鴻烈之同意。原告主張：被告隱瞞其與
      林鴻烈間有未經同意不得轉租之約定云云，與事實不合，
      不足採信。
　　㈡被告無庸返還原告100萬元：
　　　⒈按出租人應以合於所約定使用、收益之租賃物交付承租
        人，並應於租賃關係存續中保持其合於約定使用、收益
        之狀態，民法第423條定有明文。此項義務，為出租人
        之主給付義務，如出租人交付之租賃物，不合於約定之
        使用目的或於租賃關係存續中未保持合於約定使用、收
        益之狀態者，即與債之本旨不符(最高法院98年度台上
        字第222號判決意旨參照)；租賃為債之契約，出租人不
        以租賃物所有人為限，以他人之物出租，其租約並非無
        效。如出租人交付之租賃物，合於所約定之使用收益目
        的，並於租賃存續期間，保持其合於用益之狀態，已依
        債之本旨為給付，即不負不完全給付之債務不履行責任
        。且租賃為有償契約，依民法第347條準用第349條之規
        定，出租人負有權利瑕疵擔保責任，依同法第353條之
        規定，承租人固得依債務不履行之規定，行使其權利，
        惟依同法第351條規定，承租人於租約成立時，知租賃
        物有權利之瑕疵者，出租人不負擔保之責(最高法院97
        年度台上字第979號判決意旨參照)。
　　　⒉經查，系爭租約第2條約定：租賃期間自108年9月1日起
        至113年8月31日止；第22條備註約定：「本契約由甲方
        (即被告，下同)以100萬元正頂讓與乙方(即原告，下同
        )，含店內所有物品及機器設備。2.如契約未滿，乙方
        不承租，水電、瓦斯結清，與當月租金繳清即可搬離，
        留下物品，視同廢棄物。3.本契約期滿後，乙方保有優
        先承租權利，甲方按原契約內容無條件配合承租予乙方
        。4.契約期間甲方保障乙方租滿5年，不可臨時毀約。.
        .....」有系爭租約在卷可查(見本院卷第23、31頁)。
        再依證人黃錦堂證稱：簽約時頂讓店內所有生財器具、
        碗盤、冰箱、冷氣、廚房設備，東西賣予原告，原告看
        過場地，係租地點，原告迄今仍使用上述物品等語(見
        本院卷第109、113頁)；證人詹緒仙證稱：我有繼續使
        用冷氣、抽油煙機、冷凍庫，支付100萬元是要承租這
        個地點等語(見本院卷第121、123頁)。可知兩造約由被
        告轉讓、交付店內物品及設備予原告，被告並應配合出
        租本地點予原告，100萬為上揭對待給付之代價，經核
        上述約定之性質，為混合租賃權讓與及買賣之無名契約
        。
　　　⒊又查，原告於108年系爭租約訂立後，取得物品設備、店
        面地點並開始營業等節，為兩造所不爭執，故被告已依
        約履行系爭租約所定之義務。復查，第三人林鴻烈到庭
        陳稱：詹緒仙將被告之系爭租約影本交給我，我才知道
        轉租的事情，發存證信函予被告要求返還房屋，李倫綺
        (按：詹緒仙的配偶)與我另簽訂租約等語(見本院卷第1
        17、118頁)，故被告無法續行提供租賃標的予原告，係
        因原告及詹緒仙主動向原房東林鴻烈報告，非可歸責於
        被告，被告自始願意出租予原告，非故意、主動毀約，
        故未違反系爭租約第22條備註第4項約定。又原告於系
        爭租約訂立時，既知被告所讓與之租賃權，有違反轉租
        之權利瑕疵，猶簽訂系爭租約，業如前述，故被告不負
        擔保之責，是原告依民法第民法第227 條、第226 條、
        第256 條、第179 條規定等債務不履行規定請求被告返
        還100萬元，於法無據。況且，原告主動告知原房東此
        事，另與林鴻烈簽訂系爭租約後，猶繼續使用系爭不動
        產迄今，使用權益未間斷及受影響，證人詹緒仙亦證稱
        ：其目前沒有受到什麼損害等語(見本院卷第122頁)，
        原告既未受有何損害，被告亦不構成民法第227、226條
        債務不履行之損害賠償責任，原告無由依民法第256條
        、第179條規定請求解除契約、返還100萬元。故原告依
        爭租約第22條備註事項、民法第227 條、第226 條、第
        256 條、第179 條規定請求被告返還100萬元，均無理
        由。
伍、綜上所述，原告依系爭租約之法律關係訴請被告給付10萬元
    ，及自民事起訴狀繕本送達翌日即110 年7 月31日起至清償
    日止，按週年利率5%計算之利息，為有理由，應予准許。其
    依系爭租約第22條備註事項、民法第227 條、第226 條、第
    256 條、第179 條規定，均無理由，應予駁回。
陸、本判決勝訴部分係本於被告認諾所為之判決，依民事訴訟法
    第389條第1 項第1款規定，應依職權宣告假執行。原告陳明
    願供擔保聲請宣告假執行，然其聲請僅係促使法院為職權之
    發動，爰不為假執行擔保金之諭知。至原告敗訴部分，假執
    行之聲請已失所依附，即應駁回之。
柒、本件事證已臻明確，兩造其餘攻擊防禦方法及所提證據經審
    酌後，於判決結果不生影響，爰不另一一論駁，附此敘明。
捌、訴訟費用負擔之依據：民事訴訟法第79條。
中　　華　　民　　國　　111 　年　　1 　　月　　27　　日
                  苗栗簡易庭  法  官  張新楣
以上正本係照原本作成。 
如對本判決上訴，須於判決送達後20日內向本院提出上訴狀（須
附繕本）。如委任律師提起上訴者，應一併繳納上訴審裁判費。
                              書記官  劉立晨
中　　華　　民　　國　　111 　年　　1 　　月　　27　　日